【裁判字號】    89,台上,5185
【裁判日期】    890831
【裁判案由】    違反毒品危害防制條例
【裁判全文】
最高法院刑事判決                              八十九年度台上字第五一八五號
    上  訴  人  乙○○
                甲○○
右上訴人等因違反毒品危害防制條例案件，不服台灣高等法院台中分院中華民國八十
九年六月二十一日第二審判決（八十八年度上訴字第二三三六號，起訴案號：台灣台
中地方法院檢察署八十八年度偵字第五一○五號），提起上訴，本院判決如左：
    主  文
上訴駁回。
    理  由
按刑事訴訟法第三百七十七條規定，上訴於第三審法院，非以判決違背法令為理由，
不得為之。是提起第三審上訴，應以原判決違背法令為理由，係屬法定要件。如果上
訴理由狀並未依據卷內訴訟資料，具體指摘原判決不適用何種法則或如何適用不當，
或所指摘原判決違法情事，顯與法律規定得為第三審上訴理由之違法情形，不相適合
時，均應認其上訴為違背法律上之程式，予以駁回。本件上訴人乙○○、甲○○上訴
意旨略稱：(一)、依原判決所認定之事實，民國八十八年二月九日中午，既由在台中市
之乙○○與黃金城談妥安非他命買賣之內容，且安非他命也在台中市，按常理，該不
詳姓名女子直接將安非他命交由乙○○一人持至黃金城住處進行買賣即可，何須大費
周章由綽號「阿忠」者另行通知遠在桃園，手邊又無「東西（安非他命）」之甲○○
坐火車至台中市，再由乙○○開車載甲○○至黃金城租住處，而仍由乙○○負責上樓
找黃金城接洽販賣事宜。原判決所認定之上開事實，顯有不合常情之處，而與經驗法
則有違，有判決適用法則不當之違法。(二)、原判決認定上訴人二人與綽號「阿忠」者
及一姓名不詳之女子，共同基於意圖營利之犯意聯絡及行為分擔，組成販毒集團，於
不詳時、地共同販入安非他命，由綽號「阿忠」負責與乙○○等人間之聯絡事宜，惟
於理由欄並未記載認定上開犯罪事實所憑之直接或間接證據，有理由不備之違法。依
王遠哲、黃金城、潘靜枝於原審證稱之內容，與上訴人二人所辯之情節相符，上訴人
二人於警訊中既遭刑求，自不得以之為上訴人二人犯罪之證據。原判決引用宋宗翔、
趙修誠之證詞，認定上訴人二人未遭刑求，惟其等即係被指為刑求之警員，自不可能
期待其等坦承刑求，依經驗法則，其等所為之證言，不足為認定事實之依據。(三)、乙
○○在原審聲請傳訊證人即警員林忠正，及調取製作警訊筆錄全程錄影帶，原審並未
依上開聲請傳訊及調取，有應於審判期日調查之證據而未予調查之違法等語。乙○○
上訴意旨另略稱：(一)、乙○○未為本件犯行，原審對乙○○論罪科刑並無依據，且第
二審認第一審判決書所載並非完備時，即應本諸事實重新認定，不得引用第一審不完
備或錯誤之事實。乙○○於警訊中之自白係出於刑求，不得作為不利乙○○之證據。
黃金城向警員表示乙○○亦販賣安非他命，其事先有以電話聯絡，乙○○要求查各該
電話通聯紀錄，原審未調查上情，於法有違。乙○○與黃金城並不認識，黃金城為脫
罪而故意誣陷乙○○，且黃金城、潘靜枝在原審審理時表明不認識乙○○，則彼此間
如何相互聯絡販毒事誼，上訴人二人當時正在尋覓友人住處，遭警員強押並由黃金城
誣指乙○○販賣安非他命。原審對上情未加審酌，於法有違。原判決認定扣案之安非
他命為乙○○所有，且認另有綽號「阿忠」者及不詳姓名女子等情，均無依據，而販
賣之價金新台幣（下同）四十三萬元支付予何人，亦未查明，又不能證明乙○○有犯
罪之故意，原判決對乙○○有利之證據未說明理由，於法有違。(二)、扣案之安非他命
並非上訴人二人所有，乙○○確有遭警方刑求，不得已而在筆錄上簽名，且乙○○亦
非在放置紅色禮盒之機車處被捕，原判決認黃金城、王遠哲證稱上訴人二人遭警刑求
一節，係屬迴護乙○○之詞，有違經驗法則。黃金城為能本身脫罪，而與警方達成條
件交換，且黃金城表示於警訊中毒癮發作，其所為之證言可信度甚低。鑑定紅色禮盒
上之指紋即可知其內之安非他命為何人所有，原審未憑證據即認定乙○○有為本件犯
行，於法有違等語。甲○○上訴意旨另略稱：(一)、甲○○於八十八年二月十一日之警
訊中曾供稱：係綽號「阿忠」之人約伊在桃園火車站碰面，並坐上上午十一時四十分
南下之列車，而甲○○僅購買月台票，火車票則由綽號「阿忠」者購妥，並約定載運
代價是四千元，甲○○上火車後，車票及四千元均放在座位上，但火車上人來人往，
上開火車票及四千元沒被人拿走，顯有可能，甲○○並非白痴，怎有可能為了四千元
而甘冒此風險，由上可知甲○○之筆錄有甚多疑點，不能據為不利甲○○之論據，原
審未詳細查明甲○○如何與該不詳姓名女子相互識別？且未查明甲○○自白之真實性
，亦未將包裝禮盒送鑑定其上之指紋，於法有違。檢察官曾函查黃金城、乙○○電話
之通聯記錄，惟查無黃金城所稱之通話紀錄，且黃金城始終堅稱不認識甲○○，應再
查警員是否有對甲○○暴力脅迫，原審對上情未予查明，於法有違。甲○○係至台中
向乙○○借錢，並無證據可證明甲○○係本件之共犯，原判決未載明認定甲○○犯行
之理由，有理由不備之違法。(二)、原判決對甲○○是否具有營利之意圖？如何營利？
營利數額若干？於事實中未明白記載，理由中亦未敘明所憑之證據，而以臆測之詞認
定甲○○有營利之犯意，有應調查之證據未予調查之違法。甲○○在遭警員脅迫並被
腳踢之情形下，因無選擇餘地而在筆錄上簽名，嗣警員又與甲○○各持一份筆錄，以
一問一答之方式製作警訊錄音帶，原審勘驗警訊錄音帶當然與筆錄相同，原審未進一
步調查錄音是否依法定程序為之，於法有違。黃金城、王遠哲證稱甲○○遭警員踢打
一節始終如一，彼等其餘證述情節雖有所不符，係因分開作筆錄而致各人所見不同，
或因時日已久而致記憶不清所致，有傳訊製作筆錄之警員與甲○○對質之必要，原審
未說明何以不為上開調查，於法有違等語。
惟查：原判決認定上訴人二人與一姓名不詳綽號「阿忠」之成年男子、另一姓名不詳
之成年女子等人，有如原判決事實欄所記載之共同販賣第二級毒品犯行，係依憑上訴
人二人於警訊及偵查中，對原判決事實欄所記載之犯行供承不諱。並據證人黃金城、
潘靜枝分別於警訊、偵查、第一審及原審審理中，分別證述甚詳。且黃金城、潘靜枝
證述上訴人二人遭警查獲之過程，亦核與證人宋宗翔、許良發、趙修誠於第一審證述
情節大致相符。上訴人二人並未遭警刑求，已據宋宗翔、趙修誠、潘靜枝於第一審及
原審結證明確。原審調取警訊錄音帶播放勘驗結果，其內亦無何強暴脅迫之情事，且
與警訊筆錄所載內容相符，有原審勘驗筆錄附卷可證。又上訴人二人亦自承身上並未
留有刑求傷痕，而黃金城於原審先後證陳關於上訴人二人是否遭刑求之情節不一，亦
與潘靜枝、王遠哲分別證稱及乙○○自行供陳之內容，均不相符合，上訴人二人所辯
遭警刑求等情，不足採信。本件遭警查扣之安非他命確為上訴人二人所持有，業據許
良發、宋宗翔、趙修誠於第一審證述明確，復參照乙○○於法務部調查局中部地區機
動工作組所供內容，堪認上訴人二人否認持有扣案之第二級毒品安非他命，係屬卸責
之詞。上開安非他命經送鑑驗結果確屬第二級毒品甲基安非他命無訛，有法務部調查
局檢驗通知書附卷可稽。乙○○、甲○○既與綽號「阿忠」之成年男子及另一不詳姓
名成年女子，組成販毒集團，本件查扣之安非他命數量甚多，且乙○○並以電話向黃
金城表明願以四十三萬元出售，而政府嚴厲查緝販毒行為，且販賣安非他命刑度甚重
，上訴人等人顯係意圖營利而購入扣案之第二級毒品安非他命。而苟係基於販賣營利
之意圖而販入第二級毒品安非他命，即應成立販賣第二級毒品安非他命罪。上訴人等
人既係基於意圖營利而販入第二級毒品安非他命，其販賣第二級毒品罪即已成立，縱
尚未賣出，仍應以販賣第二級毒品既遂論處等情，予以綜合之判斷。因而撤銷第一審
判決，改判論處上訴人二人共同販賣第二級毒品罪刑，業已說明其所憑之證據及其認
定之理由。從形式上觀察，並無違背法令之情形。而證據之取捨及其證明力之判斷，
屬於事實審法院之職權，苟其所為之判斷，並不違背經驗法則及論理法則，即不能任
意指為違背法令。又認定犯罪事實所憑之證據，並不以直接證據為限，間接證據亦包
括在內。審理事實之法院，綜合卷內之直接、間接證據，本於推理作用，於通常一般
之人均不致有所懷疑，得確信其為真實之程度者，即非不得據之為有罪之認定。原審
採信上訴人二人於警訊所供，及黃金城、潘靜枝、宋宗翔、許良發、趙修誠等人不利
上訴人之證詞，並敘明警方對上訴人二人並無刑求情事，除據宋宗翔、趙修誠證述明
確外，並有前述各項事證可資參酌，係其證據取捨及判斷證據證明力之合法職權行使
，不得任意指為違法。又刑事訴訟法第三百七十九條第十款所謂應調查之證據，係指
該證據與待證事實有重要關係，在客觀上應予調查者而言。原判決所認定之事實並無
違反經驗法則之處，並已敘明本件待證事項已經明確，無庸傳訊林忠正及調取警訊錄
影帶，於法難認有違。且原審於最後審判期日調查證據完畢開始辯論前，審判長問上
訴人二人尚有何證據調查，甲○○答：「沒有」，乙○○僅答：「請詳查」（原審卷
第二七二頁），亦未具體陳明有何證據待查。而本院為法律審，上訴人等在本院又爭
執上開情事及原審未將紅色禮盒送鑑定其上之指紋，未續查明警方錄音程序是否合法
等情，自非依據卷內資料執為指摘之合法上訴第三審理由。原判決事實欄就上訴人二
人與綽號「阿忠」之成年男子及另一姓名不詳之成年女子基於共同犯意聯絡，及如何
分擔販賣第二級毒品安非他命行為之實施，已記載明確，而就理由內論敘之全意旨觀
之，亦已說明憑以認定上訴人二人與綽號「阿忠」之成年男子及另一姓名不詳之成年
女子間，具有犯意聯絡及行為分擔之證據及理由，難謂有何判決理由不備之違誤。檢
察官於偵查中已根據上訴人等人所供之電話號碼，向中華電信股份有限公司等通訊業
者函調相關之通聯紀錄等資料（偵查卷第八十六頁至第九十三頁、第一審卷第六十九
頁至第七十七頁、第九十八頁、卷附證物袋），原判決既採上述不利上訴人二人之證
據，作為本件論罪科刑之基礎，即認上開內容不明之通聯紀錄等資料，不足為有利於
上訴人二人之認定，原判決對上開部分雖漏未說明，而有微疵，然於判決之結果並無
影響，依刑事訴訟法第三百八十條規定，仍不得據為合法之第三審上訴理由。原判決
對上訴人二人之辯解何以不足採信，已在理由內詳加論述說明，其餘上訴意旨就原判
決根據上開證據所為事實之認定，究竟違反如何之證據法則，並未依據卷內資料具體
指摘，徒憑己意，或就原判決已有說明之事項，或就原審判斷證據證明力之合法職權
行使，漫指其違法，重為單純事實上之爭執，難謂係適法上訴第三審之理由，其上訴
違背法律上之程式，應予駁回。
據上論結，應依刑事訴訟法第三百九十五條前段，判決如主文。
中      華      民      國    八十九    年      八      月    三十一    日
                              最高法院刑事第五庭
                                  審判長法官  董  明  霈
                                        法官  丁  錦  清
                                        法官  林  茂  雄
                                        法官  王  居  財
                                        法官  張  祺  祥
      右正本證明與原本無異
                                              書  記  官
中      華      民      國    八十九    年      九      月      八      日


司法院資訊處製作；財團法人民間司法改革基金會備份。
